臺灣板橋地方法院民事判決　　　　　　 100年度訴字第1900號
原　　　告　陳國洲　
被　　　告　林志鴻　
上列當事人間請求侵權行為損害賠償事件，原告提起刑事附帶民
事訴訟，經本院刑事庭裁定移送前來（100 年度附民字第10號）
，本院於民國100 年10月4 日言詞辯論終結，判決如下：
    主  文
被告應給付原告新臺幣貳拾萬元，及自民國一○○年八月二十六
日起至清償日止，按年息百分之五計算之利息。
原告其餘之訴駁回。
訴訟費用由被告負擔六分之一；餘由原告負擔。
本判決第一項得假執行；但被告如以新臺幣貳拾萬元為原告預供
擔保，得免為假執行。
原告其餘假執行之聲請駁回
    事實及理由
一、原告主張：        
（一）緣被告明知訴外人潘美芙係原告之配偶，竟基於相姦之犯
      意，於民國98年12月20日下午某時許，在新北市○里區○
      ○村○里○段213-3 號金湧泉SPA 溫泉會館住房及附設湯
      屋內，與潘美芙為性交行為1 次。嗣經潘美芙向原告自行
      坦承而揭上情。
（二）按因故意或過失，不法侵害他人之權利者，負損害賠償責
      任；故意以背於善良風俗之方法，加損害於他人者亦同。
      不法侵害他人之身體、健康、名譽、自由、信用、隱私、
      貞操，或不法侵害其他人格法益而情節重大者，被害人雖
      非財產上之損害，亦得請求賠償相當之金額；前兩項規定
      ，於不法侵害他人基於父、母、子、女或配偶關係身分法
      益而情節重大者，準用之，民法第184條第1項、第195條
      第1項前段、第3項分別定有明文。再按民法第184條第1項
      前段規定，以權利之侵害為侵權行為要件之一，故有謂非
      侵害既存法律體系所明認之權利，不構成侵權行為。惟同
      法條後段規定，故意以背於善良風俗之方法加害於他人者
      ，亦同。則侵權行為係指違法以及不當加損害於他人之行
      為而言，至於侵害係何權利，要非所問。而所謂違法以及
      不當，不僅限於侵害法律明定之權利，即違反保護個人法
      益之法規，或廣泛悖反規律社會生活之根本原理的公序良
      俗者，亦同。通姦之足以破壞夫妻間之共同生活而非法之
      所許，此從公序良俗之觀點可得斷言，不問所侵害係何權
      利，對於配偶之他方應構成共同侵權行為。婚姻係以夫妻
      之共同生活為其目的，配偶應互相協力保持其共同生活之
      圓滿安全及幸福，而夫妻互守誠實，係為確保其共同生活
      之圓滿安全及幸福之必要條件，故應解為配偶因婚姻契約
      而互負誠實之義務，配偶之一方行為不誠實，破壞共同生
      活之圓滿安全及幸福者，即為違反因婚姻契約之義務而侵
      害他方之權利（最高法院55年臺上字第2053號判例足參）
      。查被告介入原告與訴外人潘美芙之婚姻生活，破壞原告
      婚姻生活之幸福、圓滿狀態，且並與潘美芙為相姦行為，
      侵害原告基於配偶關係之身分法益，破壞原告婚姻共同生
      活之圓滿、安全及幸福，顯係故意以背於善良風俗之方法
      加損害於原告。又前開所述之相姦行為，原告因而患有精
      神官能性憂鬱症，又因果關係指侵害行為與損害間有相當
      因果關係，而相當因果關係乃指侵害行為在一般情形下，
      依社會通念，皆能發生該等損害結果之連鎖關係，然配偶
      與他人發生通姦行為，足使配偶之另一方精神上受創，乃
      現今社會通念所公認之情狀。原告因被告與原告配偶通姦
      行為自揭發後，為其婚姻、家庭煩心，不論從物質或精神
      而言，均已對原告造成額外之負擔，自屬侵害原告基於配
      偶而生之身份法益，故被告之侵害行為與原告精神上所受
      之創傷，應可認定。
（三）再查，原告因被告之通姦行為，破壞原告基於配偶關係之
      身分法益，原告致原告身心俱疲，影響工作，甚而患有精
      神官能性憂鬱症而需接受長期治療，並嚴重損及原告之人
      格尊嚴。原告所受痛楚至鉅，實非筆墨所能形容，爰依法
      請求被告賠償精神慰撫金新臺幣（下同）1,500,000元，
      稍資聊慰。
（四）聲明：1.被告應給付原告1,500,000元，暨自起訴狀繕本
      送達翌日起至清償日止，按年息5%計算之利息；2.原告願
      供擔保請准宣告假執行。
二、被告則以下開情詞置辯：被告認原告起訴內容太離譜。而被
    告為國中畢業，從事倉管工作，月薪約30,000元，並無存款
    及不動產。並為聲明：(一)原告之訴及其假執行之聲請均駁回
    ；(二)如受不利判決，被告願供擔保請准宣告免為假執行。
三、原告主張被告明知訴外人潘美芙係原告之配偶，竟基於相姦
    之犯意，於民國98年12月20日下午某時許，在新北市○里區
    ○○村○里○段213-3號金湧泉SPA溫泉會館住房及附設湯屋
    內，與潘美芙為性交行為1次之事實，為被告所不爭執（見
    本院卷第37頁），且上開事實之刑事責任部分，業經本院以
    99年度易字第3521號刑事判決判認定被告妨害家庭判處有期
    徒刑3月，如易科罰金以1,000元折算1日，並經臺灣高等法
    院以100年度上易字第1775號刑事判決上訴駁回確定等情，
    有本院99年度易字第3521號刑事卷影本1份在卷可稽，並經
    本院依職權調閱臺灣高等法院100年度上易字第1775號刑事
    判決1份附卷可參，自堪信原告上開主張為真實。
四、按因故意或過失，不法侵害他人之權利者，負損害賠償責任
    ；故意以背於善良風俗之方法，加損害於他人者亦同；不法
    侵害他人之身體、健康、名譽、自由、信用、隱私、貞操，
    或不法侵害其他人格法益而情節重大者，被害人雖非財產上
    之損害，亦得請求賠償相當之金額；前二項規定，於不法侵
    害他人基於父、母、子、女或配偶關係之身分法益而情節重
    大者，準用之，民法第184條第1項、第195條第1項前段、第
    3項分別定有明文。查本件被告明知訴外人潘美芙與原告間
    有婚姻關係，係有配偶之人，竟仍與之為相姦行為，侵害原
    告基於配偶關係之身分法益，破壞原告婚姻共同生活之圓滿
    、安全及幸福，情節自屬重大，難謂於原告精神上無造成痛
    苦，是原告自得依上開規定請求被告賠償精神上之非財產損
    害賠償。次按不法侵害他人之人格權，被害人受有非財產上
    損害，請求加害人賠償相當金額之慰撫金時，法院對於慰撫
    金之量定，應斟酌實際加害情形、所造成之影響、被害人痛
    苦之程度、兩造之身分地位經濟情形及其他各種狀況，以核
    定相當之數額（最高法院47年臺上字第1221號、51年臺上字
    第223號判例參照）。茲本院審酌原告最高學歷為高中畢業
    ，現從事業務工程師，每月薪資為70,000元；而被告最高學
    歷則為國中畢業，職業為倉管等節，業經兩造自承在卷（見
    本院100年10月4日言詞辯論筆錄），並有兩造之稅務電子閘
    門財產所得調件明細表各1份在卷供參（見本院卷第40頁至
    第43頁），再佐以原告與其配偶之婚姻關係仍存續中，而被
    告亦已因相姦罪經法院判處有期徒刑3月等情，以及被告行
    為對原告家庭婚姻生活圓滿所造成之影響，暨原告精神上所
    遭受痛苦之程度等一切情狀，認原告所得請求被告賠償之精
    神上慰撫金應以200,000元為適當，方屬公允，應予准許；
    逾此金額之請求，則屬過高，應予駁回。
五、從而，原告依侵權行為之法律關係，請求被告賠償精神慰撫
    金200,000元，及自起訴狀繕本送達翌日即100年8月26日（
    係於100年8月15日以寄存之方式送達，見第12頁面）起至清
    償日止，按年息百分之5計算之利息，為有理由，應予准許
    ；逾此部分之請求，則為無理由，應予駁回。
六、本件原告勝訴部分，係屬所命給付之金額或價額未逾500,00
    0元之判決，應依職權宣告假執行，並依聲請宣告被告得供
    擔保免為假執行。至原告其餘假執行之聲請，因該部分之訴
    業經駁回，其假執行之聲請亦失所附麗，應併予駁回。
七、本件事證已臻明確，兩造其餘攻擊防禦方法及未經援用之證
    據，經本院詳加審酌後，認與判決之結果不生影響，爰不一
    一論述，併此敘明。
八、訴訟費用之負擔：民事訴訟法第79條。
中    華    民    國   100    年    10    月    28    日
                  民事第三庭    法  官  邱靜琪                                                                                            
以上正本係照原本作成
如對本判決上訴，須於判決送達後20日內向本院提出上訴狀。如
委任律師提起上訴者，應一併繳納上訴審裁判費。 
中    華    民    國   100    年    10    月    28    日
                                書記官  鄭美莉